【裁判字號】    99,交易,109
【裁判日期】    990909
【裁判案由】    過失致死等
【裁判全文】
臺灣宜蘭地方法院刑事判決             99年度交易字第109號
公  訴  人  臺灣宜蘭地方法院檢察署檢察官
被      告  甲○○
上列被告因過失致死等案件，經檢察官提起公訴（98年度偵字第
2937號），經本院裁定以簡式審判程序審理，判決如下：
    主  文
甲○○犯過失致人於死罪，處有期徒刑拾月，緩刑年。
    事實及理由：
一、構成犯罪事實：
    甲○○於民國98年1月2日晚間，無駕駛執照而駕駛車牌號碼
    BY-0488號自用小客車，搭載陳典良（乘坐副駕駛座）、陳
    怡愷（乘坐駕駛座後方）、吳鈺崧（乘坐副駕駛座後方），
    沿宜蘭縣羅東鎮○○路○段由北往南方向行駛，於98年1月2
    日23時20分許，行經宜蘭縣羅東鎮○○路○段103號前之劃有
    分向限制線之彎道，原應注意汽車在該路段行駛時速不得超
    過60公里，且行經設有彎道之路段，應減速慢行，並應注意
    在雙向二車道行駛時，在劃有分向限制線之路段不得駛入來
    車之車道內，而當時為夜間有照明之陰天，該處為乾燥、無
    缺陷、無障礙物、視距良好之柏油路面，甲○○之意識清楚
    ，所駕車輛機件正常，並無不能注意之情事，竟疏未注意，
    猶以時速70公里以上之速度行駛，且貿然跨越分向限制線駛
    入對向車道，適乙○○駕駛車牌號碼IA-7607號自用小客貨
    車搭載丙○○、陳奕灃，沿宜蘭縣羅東鎮○○路○段由南往
    北方向行駛，亦行經至該處，甲○○所駕駛上開自用小客車
    之右側車身因而撞擊乙○○所駕駛上開自用小客貨車前車頭
    ，致吳鈺崧彈出車外，受有胸部挫傷併右側第1至5肋骨骨折
    及血氣胸、左側橈尺骨骨折、頭部外傷併腦挫傷及腦出血、
    第1頸椎骨折、左側肩胛骨骨折、腰椎橫突骨折之傷害，經
    送醫急救後，仍於98年1月3日5時許不治死亡；而乙○○則
    受有頸部扭傷、疑頸椎外傷、胸部鈍挫傷、左手鈍挫傷之傷
    害，丙○○則受有胸部鈍挫傷、疑胸骨骨折、臉部多處擦傷
    、頭部外傷併頭部血腫、雙膝鈍挫傷、右膝撕裂傷之傷害（
    此過失傷害部分業經告訴人乙○○、丙○○具狀撤回告訴）
    。甲○○於肇事後，於到場警察知悉其為肇事人前，當場承
    認為肇事車輛之駕駛人，而自首犯行，接受裁判。
二、認定犯罪事實所憑之證據及理由：
  (一)被告甲○○於警詢、偵查、本院審理中之自白。
  (二)證人陳典良於警詢、偵查之證詞。
  (三)證人乙○○於警詢、偵查之證詞。
  (四)證人陳奕灃於警詢、偵查之證詞。
  (五)證人丙○○於警詢、偵查之證詞。
  (六)證人陳怡愷於偵查中之證詞。
  (七)道路交通事故現場圖、道路交通事故調查報告表(一)(二)各1份
    。
  (八)現場、車損照片共54張。
  (九)財團法人羅許基金會羅東博愛醫院診斷證明書、臺灣宜蘭地
    方法院檢察署相驗筆錄、相驗屍體證明書、檢驗報告書各1
    份、相驗照片11張。
  (十)臺灣省基宜區車輛行車事故鑑定委員會98年2月18日基宜鑑
    字第0985000285號函附鑑定意見書1份。
  (十一)上開(二)至(十)所示證據，足以佐證被告首開自白與事實相符。
三、論罪科刑之理由：
  (一)被告甲○○所為，係犯刑法第276條第1項過失致人於死罪。
  (二)被告無駕駛執照駕駛自用小客車，因而致人死亡，應依道路
    交通管理處罰條例第86條第1項規定，加重其刑至二分之一
    。
  (三)被告於肇事後，犯行被發覺前，向到現場處理警員自首接受
    裁判，此有宜蘭縣政府警察局道路交通事故肇事人自首情形
    紀錄表1份在卷可證，依刑法第62條前段規定，減輕其刑，
    並依法先加後減。
  (四)審酌被告無犯罪前科，此有臺灣高等法院被告前案紀錄表1
    份在卷可參，素行良好，惟其疏未遵守道路交通安全規則所
    定之注意義務而肇事，致被害人吳鈺崧死亡，造成被害人家
    屬精神上受有痛苦，及考量被告已與被害人家屬達成民事和
    解事宜，被害人家屬亦表明願意原諒被告，此有和解書、本
    院電話記錄查詢表各1份在卷可參，且被告於犯罪後坦承犯
    行，態度良好等一切情狀，量處如主文所示之刑。
  (五)被告前未曾故意犯罪受有期徒刑以上刑之宣告，有臺灣高等
    法院被告前案紀錄表1份在卷足憑，其因一時失慮而觸犯本
    案犯行，且被告於犯罪後已深知悔悟，並與被害人家屬達成
    民事和解事宜，本院認被告經此起訴、審判，當知警惕，應
    無再犯之虞，因認其所宣告之刑，以暫不執行為適當，併予
    宣告緩刑3年，以啟自新。
四、不另為不受理諭知部分：（即被告過失傷害乙○○、丙○○
    部分）
  (一)按告訴乃論之罪，告訴人於第一審辯論終結前，得撤回其告
    訴；又告訴經撤回者，應諭知不受理之判決，刑事訴訟法第
    238條第1項、第303條第3款分別定有明文。
  (二)本件告訴人乙○○、丙○○告訴被告甲○○過失傷害案件，
    起訴書認係觸犯刑法第284條第1項前段之罪，依刑法第287
    條前段規定，須告訴乃論。茲據告訴人乙○○、丙○○於第
    一審辯論終結前，具狀撤回告訴，此有撤回告訴書1份在卷
    可證，依前開規定，此部分本應諭知不受理，惟公訴意旨認
    此部分與前開有罪部分有想像競合犯之裁判上一罪關係，爰
    不另為不受理之諭知。
五、適用之法律：
   (一)程序法方面：刑事訴訟法第273條之1第1項、第299條第1項
     前段、第310條之2。
   (二)實體法方面：道路交通管理處罰條例第86條第1項，刑法第
     11條前段，刑法第276條第1項、第62條前段、第74條第1項
     第1款，刑法施行法第1之1條第1項、第2項前段。
本案經檢察官丁○○到庭執行職務。
中    華    民    國    99    年    9     月    9     日
                  刑事第二庭  法  官  蘇錦秀
以上正本證明與原本無異。
如不服本判決應於收受送達後十日內向本院提出上訴書狀，並應
敘述具體理由；其未敘述上述理由者，應於上訴期間屆滿後二十
日內向本院補提理由書(均須按他造當事人之人數附繕本)「切勿
逕送上級法院」。
                              書記官  陳靜宜
中    華    民    國    99    年    9     月    13    日
【附錄本案論罪科刑法條】
★刑法第276條第1項：
因過失致人於死者，處2年以下有期徒刑、拘役或2千元以下罰金
。

司法院資訊處製作；財團法人民間司法改革基金會備份。
